臺中高等行政法院判決
　　　　　　　　　　　　　　　　　　 94年度訴字第00383號
　　　　　　　　　　　　　　　.
原　　　告　弘盛億開發興業有限公司
代　表　人　甲○○
被　　　告　內政部土地重劃工程局
代　表　人　乙○○
訴訟代理人　陳日炘　　　　律師
上列當事人間因招標事件，原告不服行政院公共工程委員會中華
民國94年5月16日工程訴字第09400169580號訴願決定，提起行政
訴訟。本院判決如下︰
　　主  文
原告之訴駁回。
訴訟費用由原告負擔。
　　事  實
甲、事實概要：原告參與被告辦理之「國立臺中圖書館中興堂音
    響、燈光等舞臺專業設備改善工程」採購案，經被告判定原
    告因工程規格審查表項次「1.1-12」、「1.1-13」設備功能
    未達規範要求，「2.1-16」採用同等品未提供型錄核對，故
    規格審查結果不合格，並以中華民國93年11月5日地工秘字
    第0936000932Ａ號函通知原告，原告不服，向行政院公共工
    程委員會提起申訴，遭到駁回，遂提起本件行政訴訟。
乙、兩造爭點及陳述：
壹、原告方面：
一、聲明：求為判決：(一)審議判斷及原處分均撤銷。(二)被告另為
    適法之處分。(三)訴訟費用由被告負擔。
二、陳述：
  (一)按原處分及審議判斷之所以認原告規格不符進而為決標之決
    定及認原告撤銷上揭採購決標之申訴無理由，無非係以 (一
    )本案規格之審查有關「1.1-12後段輔助擴音揚聲器及1.1-1
    3前排觀眾區輔助擴音揚聲器」部分於招標附件上原設計要
    求頻率響應為98Hz-17KHz，雖於招標規範上未載明數值之測
    試標準數據，但依一般有經驗投標廠商應知悉其指測試標準
    為-3dB，今原告所提之PROEL EDGE25P於上揭-3dB測試標準
    時之低頻約為150Hz上下，不符合原設計要求，故判定規格
    不符。(二)本標案之設計公司及得標廠商相關之重要成員間
    雖有親屬關係，然因政府採購法第15條第2項所規範者乃機
    關承辨、監辦採購人員，上揭設計公司成員並非前開條文所
    指之人員，並無違反政府採購法之問題。
  (二)惟查，上揭理由實屬斷章取義並有違誤，茲分述如下：
  1.有關擴音揚聲器頻率是否符合招標規範部分：查於招標規範
    中僅載明頻率響應為98Hz-17KHz，然就測試標準數據並未明
    訂，此為被告及審議判斷機關所是認之事實，從而原告之頻
    率響應在-6dB測試時符合其招標規範，即應認原告規格符合
    ，實不得以招標規範所未規定之-3dB測試數據，謂其乃一般
    有經驗之廠商所應知之測試標準教值，並以此等測試數值-3
    dB所測之結果認原告此部份規格不符，其認定實屬不當。
  2.有關設計公司與得標廠商重要成員有親戚關係是否影響標案
    公平性部分：查本案設計公司負責人、行政經理與得標廠商
    副總經理及業務間有兄妹關係，此乃審議判斷所是認之事實
    ，查渠等之關係固無政府採購法第15條第2項之適用，然依
    同法第1條規定，其立法意旨即在建立政府採購制度，依公
    平公開之標購程序，提昇採購效率與功能，確保採購品質。
    從而採購案之公平、公正至為重要。今本案之設計公司職掌
    整個標案之規格設計及審查，其對規格之設計要求直接關係
    到投標廠商參與投標之可能性 (蓋如其要求特定廠牌之規格
    即可能造成無法代理該廠牌之廠商無法參與投標)，而其對
    規格之審查，更直接關係到投標廠商之投標資格，依上揭政
    府採購法之立法精神，對設計公司及其之主要成員均應與機
    關承辦、監辨採購人員等同視之為是，否則招標之公開、公
    平性必遭重大質疑，從而本件設計公司之主要成員與得標廠
    商重要成員間既然為兄妹關係即應類推政府採購法第15條第
    2項之規定予以迴避，被告竟對是項公平性之質疑全然漠視
    ，反以其為得標廠商之處分，被告機關之處分即有違誤。
  (三)綜上所述可知，原處分及審議判斷均有違誤。為此狀請判決
    如訴之聲明。
貳、被告方面：
一、聲明：求為判決：(一)原告之訴駁回。(二)訴訟費用由原告負擔
    。
二、陳述：
  (一)按系爭招標文件規範擴音揚聲器之頻率響為98Hz（低頻）－
    17kHz（高頻），雖招標文件未將測試時所引用的標準數據
    註明其上，惟依據實務慣例及通用之教科書，擴音揚聲器頻
    率響應之測試標準數據除有特別註明外，一般均設定為通帶
    （passband）大小之下3dB即－3dB，況依據本件招標案所附
    參考廠牌所製造揚聲器之型錄，其頻率響應之測試，均設定
    為－3dB。由此可知，系爭招標規範擴音揚聲器之頻率響應
    縱未將測試時所引用的標準數據註明其上，然於一般有經驗
    之投標廠商而言，應知悉其測試標準數據為－3dB時，擴音
    揚聲器之頻率響應為98Hz－17kHz。再退步言之，本件原告
    提出產品之頻率響應在－6dB測試時為125Hz－20kHz，已與
    招標文件規範不符。而依據其擴音揚聲器之頻率響應圖所示
    在－3dB測試時低頻為150Hz，已超出規範低頻所定98Hz 甚
    多，顯不符合招標規範之要求，故被告機關認定其擴音揚聲
    器之頻率響應不符規範，並無不當。
  (二)又本案設計公司負責人林青與得標廠商副總經理林克偉，
    雖為姊弟關係。設計公司行政經理鄒樂文與得標廠商福茂公
    司業務鄒樂民間，雖為兄妹關係。惟按「機關承辦、監辦採
    購人員對於與採購有關之事項，涉及本人、配偶、三等親以
    內血親或姻親，或同財共居親屬之利益時，應行迴避」，政
    府採購法第15條第2項雖定有明文。本案設計公司負責人林
    青，行政經理鄒樂文既非該條項所定之機關承辦、監辦採
    購人員。則原告指稱應類推政府採購法第15條第2項規定云
    云，亦無足採。
  (三)綜上所述，原告所訴均非可採，本件原處分及審議判斷書之
    判斷，並無違誤。審議判斷書之判斷，應予以維持。原告訴
    請撤銷，為無理由，應予駁回。
   理  由
一、原告起訴主張：原告參與被告辦理之「國立臺中圖書館中興
    堂音響、燈光等舞臺專業設備改善工程」採購案，經被告判
    定原告規格審查結果不合格，惟查(一)本件系爭招標文件雖有
    要求擴音揚聲器之頻率響應，但未訂明標準測試數據，而其
    所提出產品之擴音揚聲器頻率響應係不同測試標準數據之值
    ，亦符合規範，被告不應判其規格不合。及(二)本案設計公司
    即乙太設計顧問有限公司 (下稱乙太公司)之負責人林青
    、行政經理鄒樂文，分別與得標廠商即福茂國際股份有限公
    司 (下稱福茂公司)之副總經理林克偉、業務鄒樂民為姊弟
    及兄妹關係，已違反政府採購法第1條規定之公開公正精神
    。
    爰求為撤銷審議判斷及原處分，並命被告另為適法處分之判
    決。
二、被告則以：(一)原告提出產品之擴音揚聲器頻率確與規範不符
    ，且其未提出長距追蹤燈之型錄可供比對，致被判定規格不
    合，以及(二)設計公司與得標廠商之間或無申訴廠商所指稱之
    親屬關係，或雖有一定關係但無違反本法規定等語，資為抗
    辯。
三、查原告參與被告辦理之「國立臺中圖書館中興堂音響、燈光
    等舞臺專業設備改善工程」採購案，經被告判定原告因工程
    規格審查表項次「1.1-12」、「1.1-13」設備功能未達規範
    要求，「2.1-16」採用同等品未提供型錄核對，故規格審查
    結果不合格，並以中華民國93年11月5日地工秘字第0936000
    932Ａ號函通知原告等情，有該函及「工程規格審查表」等
    附原處分卷可稽（本院卷第8頁附原告所提該函影本），堪
    信為真實。
四、原告雖指稱其送審產品之擴音揚聲器與長距追蹤燈應已符合
    招標規範，被告不應判定其規格不符云云。經查系爭招標文
    件規範擴音揚聲器之頻率響應為98Hz(低頻)-17 kHz(高頻)
    ，雖招標文件未將測試時所引用之標準數據註明其上，惟被
    告稱依實務慣例及通用之教科書，擴音揚聲器頻率響應之測
    試標準數據除有特別註明外，一般均設定為通帶(Passband)
    大小之下3db即-3db，原告起訴狀中亦謂：「…然就測試標
    準數據並未明訂，…，實不得以招標規範所未規定之-3dB測
    試數據，謂其乃一般有經驗之廠商所應知之測試標準數值，
    並以此等測試數值-3dB所測之結果認原告此部份規格不符，
    …」尚未否認該慣例之存在，被告所稱「依實務慣例及通用
    之教科書，擴音揚聲器頻率響應之測試標準數據除有特別註
    明外，一般均設定為通帶 (Passband)大小之下3db即-3db
    」，尚非不實。況依據本件招標案參考廠牌揚聲器之型錄資
    料，其頻率響應之測試，均設定為-3db。被告於本件測試標
    準數據之設定，尚難指為不合。且本件原告提出產品之頻率
    響應在－6dB測試時為125Hz－20kHz，亦為原告所不爭，已
    與招標文件規範不符，而據其擴音揚聲器之頻率響應圖所示
    在－3dB測試時低頻為150Hz，亦已超出規範低頻所定98Hz甚
    多，不符合招標規範之要求，故被告認定其擴音揚聲器之頻
    率響應不符規範，尚無不當。
五、原告又指稱本案設計公司之負責人林青、行政經理鄒樂文
    ，分別與得標廠商即福茂國際股份有限公司之副總經理林克
    偉、業務鄒樂民為姊弟及兄妹關係等，雖非違反本法第15條
    第2項規定，但仍應類推該條項之規定迴避，否則即非無違
    該法第1條之精神云云。惟按政府採購法第15條第2項規定「
    機關承辦、監辦採購人員對於與採購有關之事項，涉及本人
    、配偶、三親等以內血親或姻親，或同財共居親屬之利益時
    ，應行迴避。」本件乙太公司之行政經理鄒樂文雖與得標廠
    商即福茂公司之業務鄒樂民為兄妹關係，惟查鄒樂文並非招
    標機關承辨、監辦採購人員，其兄復非福茂公司之負責人，
    與該法第15條第2項規定尚屬無違，原告主張本件亦應類推
    適用，尚屬無據，其據以主張有違同法第1條之精神進而主
    張違法，自非足取。
六、從而本件原處分核尚無違誤，審議判斷亦無不合，原告訴請
    予以撤銷，並命被告另為適法之處分，核無理由，應予駁回
    。
據上論結，本件原告之訴為無理由，依行政訴訟法第195條第1項
後段、第98條第3項前段，判決如主文。
中　　華　　民　　國　　94　　年　　9　  月　  15　　 日
                    第二庭審判長法  官　 王茂修
                                法  官　 林金本
                                法  官　 莊金昌
以上正本證明與原本無異。
如不服本判決，應於判決送達後20日內向本院提出上訴書狀，其
未表明上訴理由者，應於提起上訴後20日內向本院提出上訴理由
書（須依對造人數附具繕本）；如於本判決宣示或公告後送達前
提起上訴者，應於判決送達後20日內補提上訴理由書（須附繕本
）。未表明上訴理由者，逕以裁定駁回。
提起上訴應預繳送達用雙掛號郵票390元（34元及5元郵票各10份
)。
中　　華　　民　　國　　94　　年　　9　  月　  15　　 日
                                 書記官  朱敏諄
